臺灣高等法院民事裁定
111年度抗字第572號
抗  告  人  劉麗君  

代  理  人  黃繼儂律師
            陳敦豪律師
上列抗告人因與相對人劉昌都等間保全證據事件，對於中華民國
111年4月11日臺灣臺北地方法院111年度聲字第197號裁定提起抗
告，本院裁定如下：
    主      文
抗告駁回。
抗告費用由抗告人負擔。
    理      由
一、抗告人聲請及抗告意旨略以：
（一）抗告人於民國102年間購買建號為臺北市○○區○○段○○段000
      0號，門牌號碼為臺北市○○區○○街000巷00弄0號1樓之房屋
      及其坐落土地（下稱系爭房地），為便於辦理貸款，抗告
      人與其弟弟即相對人劉昌都（與其配偶江佳珊、其岳母黃
      麗華分稱其姓名，合稱相對人）約定將系爭房地借名登記
      於劉昌都名下，於過戶滿3年後再逐年以贈與系爭房地應
      有部分1/5之方式，返還系爭房地予抗告人，劉昌都至109
      年已贈與5分之3，尚餘5分之2。詎相對人竟違背約定，於
      111年1月間向臺北市大安地政事務所（下稱大安地政事務
      所）申報權狀遺失，並聲請補發權狀，而於同年2月將剩
      餘部分以贈與為原因移轉登記至黃麗華名下，而有不法侵
      害抗告人對於系爭房地應有部分5分之2權利，故為確認至
      大安地政事務所申請補發系爭房地權狀及辦理移轉登記之
      人為何人，爰聲請保全證據，請求以函查方式向大安地政
      事務所函詢系爭房地申請補發權狀之辦理日期及時間為何
      ；系爭房地辦理移轉登記之日期及時間為何，及向大安地
      政事務所調閱、燒錄該等期間之監視錄影畫面（下稱系爭
      錄影畫面）。
（二）原裁定雖有依抗告人之聲請，向大安地政事務所函詢調得
      系爭錄影畫面，但原法院所為有違民事訴訟法第371條第1
      項規定，且原裁定又以無保全必要為由，駁回抗告人之聲
      請，亦有矛盾。再原法院調取系爭錄影畫面後，不同意抗
      告人進行閱卷，亦違民事訴訟法第242條第1項規定而有侵
      害抗告人之閱卷權，爰提起本件抗告，聲明：㈠原裁定廢
      棄；㈡請准抗告人調閱及拷貝大安地政事務所就申請補發
      系爭房地權狀、辦理移轉系爭房地所有權之申請人或代理
      人從進入大安地政事務所至離開為止，全部區域及角度之
      監視器錄影畫面（就原法院駁回抗告人聲請函查111年1月
      3日聲請補發系爭房地權狀、111年2月10日辦理系爭房地
      移轉登記實際辦理之人部分，未據抗告人聲明不服，此非
      本院審理範圍）。　　
二、按證據有滅失或礙難使用之虞，或經他造同意者，得向法院
    聲請保全；就確定事、物之現狀有法律上利益並有必要時，
    亦得聲請為鑑定、勘驗或保全書證，民事訴訟法第368條第1
    項定有明文，此即為證據保全之原因。而當事人聲請保全證
    據，依民事訴訟法第370條第2項、第284條規定，應就保全
    證據之理由即上開證據保全之原因，提出可使法院信其主張
    為真實並能即時調查之證據，以釋明之（最高法院105年度
    台抗字第650號裁定可資參照）。又所謂證據有滅失之虞，
    係指供為證據之材料本體，有消失之危險；至證據有礙難使
    用之虞，係指證據若不即為保全，將有不及調查使用之危險
    者而言。　　　　
三、經查：
（一）抗告人就其上開主張，業有提出不動產買賣意願書、買方
      給付服務費承諾書、不動產買賣契約書、付款明細確認表
      、支票、匯款回條聯、匯出匯款憑證、本票、經濟部商工
      登記公示資料查詢服務單、GOOGLE地圖資料、現場照片、
      安心服務保障約定書、系爭房地所有權狀、劉昌都於兆豐
      國際商業銀行松山機場分行所開立之帳戶存摺內頁明細、
      系爭房地先前贈與移轉登記資料、抗告人與劉昌都之LINE
      對話紀錄、土地增值稅、契稅繳款書、贈與稅繳清證明書
      、臺北市稅捐稽徵處107年、108年、111年之房屋稅繳納
      證明、108年至110年之地價稅繳納證明、抗告人於華南商
      業銀行南京東路分行開立之帳戶存摺內頁明細、系爭房地
      之登記申請書、繳納與撤銷稅捐之文件、系爭房地登記謄
      本與異動索引等（見原法院卷第43頁至73頁、第77頁至93
      頁、第97頁至250頁、第253頁至305頁）為證，可認抗告
      人已有釋明聲請保全證據之原因。
（二）原法院依其聲請，有於111年3月30日函詢大安地政事務所
      詢問系爭錄影畫面之保存期限為何？如有保存相關畫面，
      亦請一併提供到院（見原審卷第309頁）。經大安地政事
      務所於111年4月6日以北市大地登字第1117004707號函覆
      ：「三、次查111年大安字第013090號贈與案為申請人兼
      代理人黃麗華君於111年1月27日親至本所送件，該案因有
      補正事項，本所前於111年1月28日開立補正通知，並經代
      理人於同年2月7日補件、2月9日補進，並於同年2月11日
      領件。四、有關上開登記案之監視器畫面保存期限為3個
      月，又本所111年2月7日監視系統因故異常僅保存部分時
      段畫面，隨文檢送尚保存之畫面光碟10片及旨揭申請案影
      本2份供參」等語（見原審卷第313頁），並隨文檢附申請
      文件影本及光碟10片到院（見原審卷第315至341頁、光碟
      10片放置存置袋）。
（三）基此，就抗告人聲請調閱之系爭錄影畫面，除111年2月7
      日有部分畫面因監視系統異常而無錄影畫面，其餘部分已
      由大安地政事務所檢送予原法院留存，故該部分錄影畫面
      業經原法院留存而無滅失或難以使用之虞，實已達保全證
      據之目的，則抗告人聲請保全系爭錄影畫面，其保全證據
      之必要性已消滅。至原法院留存上開錄影畫面後，後續是
      否准許抗告人進行閱卷、拷貝，或不准閱卷有無違反民事
      訴訟法第242條第1項規定而侵害抗告人閱卷權等疑義，此
      非本件保全證據事件所應審究之範疇，抗告人就此容有錯
      認，是其主張，亦不足採。從而，抗告人聲請保全系爭錄
      影畫面，其保全之必要性已消滅，則其聲請，應予駁回。
      原裁定駁回抗告人之聲請，並無不合，理由雖有不同，結
      論並無二致。則抗告意旨指摘原裁定不當，聲明廢棄，為
      無理由，應予駁回。
四、據上論結，本件抗告為無理由，爰裁定如主文。 　　　　
    　　
中華民國111年5月17日
                  民事第十七庭
                      審判長法  官  黃雯惠
                            法  官  趙伯雄
                            法  官  華奕超
正本係照原本作成。
本裁定除以適用法規顯有錯誤為理由外，不得再抗告。如提起再
抗告，應於收受送達後10日內委任律師為代理人向本院提出再抗
告狀。並繳納再抗告費新臺幣１千元。
中　　華　　民　　國　　111 　年　　5 　　月　　18　　日

  　　　　　　　　　　　　　書記官　簡素惠